【裁判字號】    89,簡上,78
【裁判日期】    890802
【裁判案由】    拆屋還地等
【裁判全文】
臺灣屏東地方法院民事判決  八十九年度簡上字第七八號
    上  訴  人  甲○○
    訴訟代理人  乙○○
    被  上訴人  丙○○○
    訴訟代理人  丁○○
右當事人間請求拆屋還地事件，上訴人對於中華民國八十八年十二月十四日本院八十
八年度潮簡字第二０六號第一審判決提起上訴，本院判決如左：
    主    文
上訴駁回。
第二審訴訟費用由上訴人負擔。
    事    實
甲、上訴人方面：
一、聲明：求為判決(一)原判決關於上訴人敗訴部分廢棄。(二)上開廢棄部分，被上訴人
    在第一審之訴駁回。
二、陳述：除與原審判決書所載者相同茲予引用外，補稱：
（一）上訴人承購系爭房地時，係已建築完工之成屋，上訴人係善意第三人，縱上開
      房地有所紛爭，被上訴人亦應向原地主劉輝上請求。
（二）上訴人所承購之系爭房地既係成屋，顯係經主管機關勘驗合格始核發執照，且
      占用被上訴人土地之部分係圍牆與排水設施，若將該部分拆除，則會影響上訴
      人之生活。
三、證據：援用原審之證據方法。
乙、被上訴人方面：
一、聲明：求為判決如主文第一項所示。
二、陳述：除與原審判決書所載者相同茲予引用外，另稱：
    上訴人占用之處係圍牆，拆除並不會影響其生活。
三、證據：援用原審之證據方法。
    理    由
一、本件被上訴人起訴主張坐落屏東縣內埔鄉○○段五七八–一地號面積０‧０００
    三八七公頃土地為其所有，詎上訴人並無正當權源，竟占用上開土地作為圍牆及
    水溝等地上物之用，被上訴人屢請上訴人拆除上開地上物並交還占用之土地，惟
    未獲置理，爰本於所有權，訴請上訴人應將上開地上物拆除，交還占用之土地予
    被上訴人。而上訴人則以上開地號土地上之圍牆及水溝等地上物，係其向訴外人
    劉輝上買受同段五八０地號土地及地上建物時，由劉輝上所一併交付，其承購系
    爭房地時，係已建築完工之成屋，顯係經主管機關勘驗合格始核發執照，上訴人
    係善意第三人，縱上開房地有所紛爭，被上訴人亦應向劉輝上請求；且系爭圍牆
    與水溝等地上物如拆除，會影響其日常生活等語，資為抗辯。
二、查被上訴人主張其所有坐落屏東縣內埔鄉○○段五七八–一地號面積０‧０００
    三八七公頃土地為上訴人無權占有並作為圍牆及水溝之用等情，業據其於原審提
    出土地登記簿謄本一件為證，亦經原審至現場勘驗明確，並囑託屏東縣潮州地政
    事務所派員實施測量，製有勘驗筆錄及複丈成果圖附於原審卷足憑，而上訴人就
    其圍牆及水溝等地上物占用上訴人所有之上開土地等情並不爭執，是被上訴人之
    主張應堪信為實在。至上訴人雖辯稱系爭地上物如有紛爭，被上訴人應向訴外人
    劉輝上請求損害賠償，並非向上訴人請求拆屋還地，又上開地上物如拆除，其生
    活會受影響等語，惟上情尚難認上訴人有何正當使用系爭土地之合法權源，則其
    所辯自非足採。
三、從而，被上訴人本於所有權之作用，訴請上訴人將系爭地上物拆除並交還土地，
    於法即無不合。原審為上訴人敗訴之判決，核無不合，上訴論旨猶執前詞，聲明
    廢棄改判，非有理由，其上訴應予駁回。
據上論結，本件上訴為無理由，依民事訴訟法第四百三十六條之一第三項、第四百四
十九條第一項、第七十八條，判決如主文。
中      華      民      國    八十九    年      八      月      二      日
                                    臺灣屏東地方法院民事第二庭
~B審判長法官  洪  有  川
~B法      官  賴  秀  雯
~B法      官  王  致  傑
右為正本係照原本作成。
本件不得上訴。
~B法院書記官  粘  嫦  珠
中      華      民      國    八十九    年      八      月      二      日


司法院資訊處製作；財團法人民間司法改革基金會備份。
